臺灣高等法院刑事判決　　　　　　　 100年度上訴字第2960號
上　訴　人
即　被　告　王嘉琪
指定辯護人　本院公設辯護人郭書益
上列上訴人因違反槍砲彈藥刀械管制條例案件，不服臺灣板橋地
方法院100年度訴字第1489號中華民國100年9月2日第一審判決（
起訴案號：臺灣板橋地方法院檢察署100年度偵字第4871號），
提起上訴，本院判決如下：
    主    文
上訴駁回。
    事  實
一、王嘉琪前因施用毒品案件，經臺灣臺北地方法院以92年度簡
    上字第74號判決判處有期徒刑8月確定；又因施用毒品案件
    ，經臺灣桃園地方法院以93年度桃簡字第1704號刑事簡易判
    決判處有期徒刑6月確定，另因偽造文書、搶奪案件，經臺
    灣士林地方法院以91年度訴字第684號刑事判決判處有期徒
    刑1年、1年6月，嗣經臺灣高等法院以92年度上訴字第2196
    號、最高法院以92年度台上字第6550號駁回上訴確定；後因
    販賣毒品案件，經臺北地院以92年度訴字第1372號判決判處
    有期徒刑4年確定；因偽造印文、過失傷害案件，經臺灣新
    竹地方法院以94年度訴字第338號判決判處有期徒刑4月、3
    月確定；又因贓物案件，經台灣板橋地方法院以94年度易字
    第1388號判決判處有期徒刑5月確定。嗣上開各罪刑經台灣
    板橋地方法院裁定減刑及合併定應執行有期徒刑5年4月確定
    ，於民國99年3月31日縮刑執行完畢。詎仍不知悔改，明知
    可發射子彈具有殺傷力之改造手槍、具有殺傷力之子彈，均
    係槍砲彈藥刀械管制條例所列管之槍砲、子彈，非經中央主
    管機關之許可，不得無故持有，竟基於持有可發射子彈具有
    殺傷力之改造手槍及持有子彈之犯意，於100年1月間某日，
    在新北市板橋區某處，以不詳之代價，自真實姓名年籍不詳
    綽號「小偉」之成年人處，取得具殺傷力仿FN廠半自動改造
    手槍1枝（含彈匣1個，槍枝管制編號為0000000000號）、具
    殺傷力之7.9±0.5釐米非制式子彈4顆、具殺傷力之7.9 釐
    米非制式子彈1顆，將之藏放位於新北市○○區○○路1段68
    巷12號6樓602室之租屋處內，未經許可而持有之。
二、案經新北市政府警察局土城分局臺灣板橋地方法院檢察署檢
    察官偵查起訴。
    理  由
一、證據能力部分：
（一）按被告以外之人於審判外之陳述，雖不符合前四條（即刑
      事訴訟法第159條之1至159條之4）之規定，而經當事人於
      審判程序同意作為證據，法院審酌該言詞陳述或書面陳述
      作成之情況，認為適當者，亦得為證據。當事人、代理人
      或辯護人於法院調查證據時，知有第159條第1項之情形，
      而未於言詞辯論終結前聲明異議者，視為有前項之同意，
      刑事訴訟法第159條條之5定有明文。經查本件公訴人、被
      告、辯護人於本件言詞辯論終結前均未就證人辛維正、林
      淑華及鄭博文於警詢之供詞聲明異議，本院審酌該供述作
      成時，並無強暴、脅迫、利誘、詐欺或其他不正方法等不
      適當之情形，且為本件犯罪事實所必要，爰依刑事訴訟法
      第159條之5第1項規定，認均具有證據能力。
（二）證人辛維正、林淑華在偵查中係以被告之身分為供述，而
      非以證人之身分供述，故檢察官未命具結以擔保其證詞之
      真實性（原審判決記載業經命其具結證述，與卷載並不相
      符），在被告並未捨棄其對辛維正、林淑華上開供詞之對
      質詰問權前，前開2人於偵查中之供述即屬未經履踐合法
      證據調查程序之證據，雖非無證據能力，然既未經合法調
      查，本院認無使用之必要，未以之作為本案認定犯罪事實
      之證據。
（三）內政部警政署刑事警察局100年2月15日出具之刑鑑字第10
      00015219號鑑驗書之證據能力：按刑事訴訟之鑑定，為證
      據調查方法之一種，係指由具有特別知識經驗之人或機關
      ，就特別需要特殊知識經驗之事項，予以鑑識、測驗、研
      判及斷定，供為法院或檢察官認定事實之參考。刑事訴訟
      法第198條規定：「鑑定人由審判長、受命法官或檢察官
      就下列之人選任一人或數人充之：就鑑定事項有特別知
      識經驗者。經政府機關委任有鑑定職務者。」同法第20
      8條第1項前段規定：「法院或檢察官得囑託醫院、學校或
      其他相當之機關、團體為鑑定」即本此旨。是上級檢察機
      關首長基於辦案實務需要，函示指定某類特殊案件之待鑑
      事項，囑託某一或某些特別具有該項專門知識經驗之機關
      ，予以鑑定，並非法所不許。從而，警察機關逕依該函示
      辦理，按諸檢察一體及檢察官指揮調、偵查之原則，難認
      於法不合（參看最高法院96年臺上字第4177號判決）。查
      內政部警政署刑事警察局經臺灣高等法院檢察署檢察長概
      括選任有關鑑定槍砲、彈藥之鑑定機關，已為臺灣高等法
      院檢察署92年9月9日檢文允字第0921 001203號函所明示
      ，且行之多年，本案承辦之新北市政府警察局土城分局依
      前開函文所為概括選任鑑定機關之意旨，於偵查之前階段
      ，將查扣之槍彈送請內政部警政署刑事警察局進行鑑定，
      該局因此所出具之100年2月15日刑鑑字第1000015219號鑑
      驗書，為實施鑑定之人員依專業知識經驗陳述其判斷意見
      ，且被告及其辯護人對上開文書並不爭執證據能力，自有
      證據能力。
（四）被告因持有毒品遭警當場查獲，警方乃以現行犯逮捕之，
      並經被告同意進入室內搜索，因而扣得其另持有本案之槍
      彈，業據本案查獲之員警即證人陳昭安於本院審理時結證
      明確，並有搜索同意書1紙在卷可憑（見偵查卷第26頁）
      ，雖被告於本院審理時辯稱：該搜索並未經其同意，警員
      係強行進入云云，惟與被告前於警詢供稱：「之後我同意
      警方搜索，再帶同警方進入我租屋處」（見偵查卷第7頁
      ）、「查獲過程沒有意見，是我自願開門並將扣案毒品、
      槍枝交給警察」（見偵查卷第72頁）等語不符，衡諸被告
      於本院第1次審理期日時尚主張其係自首（見本院卷第64
      頁反面），則其於本院續行審理期日復供稱其係因警方強
      行進入屋內而遭查獲槍彈云云，不惟與其歷次供述相左，
      亦與上開證人所述及書面（搜索同意書）資料不符，不足
      採信。被告聲請傳喚辛維正、林淑華證明員警搜索之過程
      ，本院認已無必要，應予駁回。本案所查扣之槍彈既係員
      警依法所扣得之物品，自有證據能力。
二、事實認定部分：
（一）上開犯罪事實，業據被告於偵審中坦承不諱，核與證人辛
      維正、林淑華於警詢中證述：該槍彈係在新北市○○區○
      ○路一段68巷12號6樓602室被告居住處查獲等語相符，並
      有搜索扣押筆錄1份在卷可憑（見偵查卷第21-25頁）及手
      槍及子彈扣案可稽，前開槍彈經送內政部警政署刑事警察
      局鑑驗，鑑驗方法採檢視法、性能檢驗法、試射法，鑑驗
      結果認手槍1枝（槍枝管制編號為0000000000）係改造手
      槍，由仿FN廠半自動手槍製造之槍枝，換裝土造金屬槍管
      、滑套前蓋而成，擊發功能正常，可供擊發適用子彈使用
      ，認具殺傷力；送鑑子彈5顆，其中4顆，認均係非制式子
      彈，由金屬彈殼組合直徑7.9±0.5 mm金屬彈頭而成，採
      樣1顆試射，可擊發，認均具殺傷力；另1顆係非制式子彈
      ，由金屬彈殼組合直徑7.9 mm金屬彈頭而成，經試射，可
      擊發，認具殺傷力等情，亦有內政部警政署刑事警察局10
      0年2月15日出具之刑鑑字第1000015219號槍彈鑑驗書附卷
      可稽，足認被告前揭自白與事實相符，堪予採信，此部分
      犯行事證明確，應堪認定。
（二）本案被告雖於偵查中曾指證鄭博文提供槍枝予伊，然嗣後
      於原審坦認：事實上並非鄭博文給的，是從「小偉」那裡
      拿到的（原審卷第64頁反面、75頁反面）等語，且鄭博文
      亦未承認交付槍彈予被告（見偵查卷第144至149頁），是
      本案並無槍砲彈藥刀械管制條例第17條第1項之適用，並
      認定被告持有之上開槍彈係「小偉」交付，併此敘明。
（三）本案被告係因同意搜索而由員警進入室內搜得扣案之槍彈
      ，並非被告自行交出槍彈，在員警搜出槍彈之前，被告並
      未主動供出其持有槍彈等物，業據證人陳昭安於本院審理
      時結證明確（見本院卷第80頁正反面），是本案並無自首
      之情形，是本案並無自首之情形，亦附此敘明。
三、核被告所為，係犯槍砲彈藥刀械管制條例第8條第4項之未經
    許可持有可發射子彈具有殺傷力槍枝罪、同條例第12條第4
    項之未經許可持有子彈罪。次按未經許可持有槍枝、子彈，
    係侵害社會法益之罪，縱令客體有數個，仍為單純一罪，
    本件被告同時持有上開具有殺傷力之子彈共計5顆，皆屬單
    純一罪（最高法院97年度台上字第231號判決參照）。又被
    告同時持有上揭手槍、子彈，係一行為觸犯2罪名，為想像
    競合犯，應從一重之未經許可持有可發射子彈具有殺傷力槍
    枝罪論處。又被告有犯罪事實欄所載之論罪科刑執行情形，
    有臺灣高等法院被告前案紀錄表1份附卷可稽，其於有期徒
    刑執行完畢後，5年以內故意再犯本件有期徒刑以上之罪，
    為累犯，應依刑法第47條第1項之規定加重其刑。
四、原審法院因認被告之罪證明確，適用槍砲彈藥刀械管制條例
    第8條第4項、第12條第4項，刑法第11條前段、第47條第1項
    、第55條、第42條第3項之規定，並審酌被告明知槍械、子
    彈性質上屬高度危險之物品，我國法律明文規定非經主管機
    關許可不得擅自持有，雖未查得因使用槍械而造成實質傷亡
    ，然其無視公權力，持有具有強大殺傷力之改造手槍及子彈
    ，對社會治安潛在危害甚鉅，應予相當之非難，惟衡及被告
    經查獲後，自始坦承犯行，態度尚稱良好，且其持有槍械、
    子彈與毒品之時間非長，暨其犯罪動機、目的、所生危害等
    一切情狀，量處有期徒刑3年6月，併科罰金新台幣10萬元，
    併就罰金部分諭知易服勞役之折算標準，復依刑法第38條第
    1項第1款將扣案之系爭改造手槍1枝、口徑7.9±0.5mm非制
    式子彈3顆諭知沒收；復說明由金屬彈殼組合直徑7.9±0.5m
    m非制式子彈1顆、7.9mm非制式子彈1顆，經鑑定試射後即已
    失其效能而不具殺傷力，已非屬違禁物，爰不予宣告沒收。
    核其認事用法均無違誤，量刑亦屬妥適，應予維持。被告上
    訴主張其符合自首要件應予減刑云云，並無理由，應予駁回
    。
五、據上論斷，應依刑事訴訟法第368條，判決如主文。
本案經檢察官賴正聲到庭執行職務。
中    華    民    國    100   年    12   月    21    日
                  刑事第三庭    審判長法  官  陳博志
                                      法  官  王屏夏
                                      法  官  陳如玲
上列正本證明與原本無異。
如不服本判決應於收受送達後10日內向本院提出上訴書狀，並應
敘述具體理由。其未敘述上訴理由者，應於上訴期間屆滿後20日
內向本院補提理由書(均須按他造當事人之人數附繕本)「切勿逕
送上級法院」。
                                      書記官  黃郁珊
中    華    民    國    100   年    12   月    21    日
附錄本案所犯法條全文
槍砲彈藥刀械管制條例第8條
未經許可，製造、販賣或運輸鋼筆槍、瓦斯槍、麻醉槍、獵槍、
空氣槍或第 4 條第 1 項第 1 款所定其他可發射金屬或子彈具
有殺傷力之各式槍砲者，處無期徒刑或 5 年以上有期徒刑，併
科新臺幣 1 千萬元以下罰金。
未經許可，轉讓、出租或出借前項所列槍枝者，處 5 年以上有
期徒刑，併科新臺幣 1 千萬元以下罰金。
意圖供自己或他人犯罪之用，而犯前二項之罪者，處無期徒刑或
7 年以上有期徒刑，併科新臺幣 1 千萬元以下罰金。
未經許可，持有、寄藏或意圖販賣而陳列第 1 項所列槍枝者，
處 3 年以上 10 年以下有期徒刑，併科新臺幣 7 百萬元以下罰
金。
第 1 項至第 3 項之未遂犯罰之。
犯第 1 項、第 2 項或第 4 項有關空氣槍之罪，其情節輕微者
，得減輕其刑。
槍砲彈藥刀械管制條例第12條
未經許可，製造、販賣或運輸子彈者，處 1 年以上 7 年以下有
期徒刑，併科新台幣 500 萬元以下罰金。
未經許可，轉讓、出租或出借子彈者，處 6 月以上 5 年以下有
期徒刑，併科新台幣 300 萬元以下罰金。
意圖供自己或他人犯罪之用，而犯前二項之罪者，處 3 年以上
10 年以下有期徒刑，併科新台幣 700 萬元以下罰金。
未經許可，持有、寄藏或意圖販賣而陳列子彈者，處 5 年以下
有期徒刑，併科新台幣 300 萬元以下罰金。
第 1 項至第 3 項之未遂犯罰之。
槍砲彈藥刀械管制條例第13條
未經許可，製造、販賣或運輸槍砲、彈藥之主要組成零件者，處
 3 年以上10 年以下有期徒刑，併科新台幣 700 萬元以下罰金
。
未經許可，轉讓、出租或出借前項零件者，處 1 年以上 7 年以
下有期徒刑，併科新台幣 500 萬元以下罰金。
意圖供自己或他人犯罪之用，而犯前 2 項之罪者，處 5 年以上
有期徒刑，併科新台幣 1000 萬元以下罰金。
未經許可，持有、寄藏或意圖販賣而陳列第 1 項所列零件者，
處 6 月以上5 年以下有期徒刑，併科新台幣 300 萬元以下罰金
。
第 1 項至第 3 項之未遂犯罰之。